【裁判字號】    90,易緝,156
【裁判日期】    900517
【裁判案由】    業務侵占
【裁判全文】
臺灣臺中地方法院刑事判決                          九十年度易緝字第一五六號
    公  訴  人  臺灣台中地方法院檢察署檢察官
    被      告  乙○○
右列被告因業務侵占案件，經檢察官提起公訴（八十七年度偵字第二四四七三號），
本院判決如左：
    主  文
乙○○連續意圖為自己不法之所有，而侵占對於業務上所持有之物，處有期徒刑柒月
。緩刑參年。
    事  實
一、乙○○自民國八十七年七月一日起至同年九月二十八日止，任職甲○○○○物管
    理維護股份有限公司（以下簡稱新世邦公司）駐台中市○○區○○路八十九巷二
    十二號「大家大樓」擔任總幹事職務，從事收受住戶繳交之大樓管理費後，於收
    款當日將收受之管理費交回新世邦公司派遺前往收款之職員，及離職時將持有之
    總幹事零用金繳回公司之業務，詎其竟基於意圖為自己不法所有及變造收據之概
    括犯意，利用未開立收據給住戶之機會，及三聯式收據同一組聯分別開立給二住
    戶收據之機會，連續於前開時地，將附表編號一至十一號住戶所繳交附表編號一
    至十一號繳費期間之金額加以侵占入己，並將附表編號十二至十五號住戶之第二
    聯收據之繳費期間以塗改之方式，變造為如附表編號十二至十五號所示之繳費期
    間，連續變造屬於私文書性質之收據，並持之交付新世邦公司以行使，足以生損
    害於附表編號十二至十五號之住戶及新世邦公司之財務，而將附表編號十二至十
    五號之金額侵占入己，乙○○於八十七年九月二十八日離職後，應將附表編號十
    六號之零用金歸還卻未歸還，反而加以侵占入己花用，共計侵占新台幣六萬七千
    八百三十七元。嗣於八十七年十月一日乙○○辦理交接時，向新世邦公司自承侵
    占部分住戶款項而查悉上情。
二、案經新世邦公司訴請臺灣臺中地方法院檢察署檢察官偵查起訴。
    理  由
一、訊據被告乙○○對於右揭事實坦白承認，核與告訴人新世邦公司代表人謝成祺之
    指訴相符，復有被告書立之切結書、管理委員會收費憑證附卷可稽，事證明確，
    被告犯行堪以認定。
二、查被告將變造之收據交付告訴人新世邦公司，核其所為，係犯刑法第二百十六條
    行使第二百十條變造私文書罪。被告為告訴人新世邦公司總幹事，竟將業務上收
    受之款項侵占入己，核其所為，係犯同法第三百三十六條第二項業務侵占罪。其
    變造私文書之低度行為，應為行使之高度行為所吸收，不另論罪。被告前後數次
    行使變造文書及業務侵占行為，均時間緊接，所犯罪名相同，顯係各出於概括之
    犯意反覆為之，均為連續犯，應依刑法第五十六條之規定以一罪論，並加重其刑
    。其所犯上開二罪間，有方法目的之牽連關係，為牽連犯，應從一重之業務侵占
    罪處斷。爰審酌被告身為總幹事負責金錢之收受竟不知為雇主盡力，變造收據侵
    占管理費，亦利用住戶之信賴未給予收據之機會侵占款項，惟侵占之金額非鉅，
    犯後尚能坦承犯行，頗知悔悟及態度良好等一切情狀，量處如主文所示之刑。末
    查被告未曾受有期徒刑以上刑之宣告，有臺灣高等法院被告全國前案紀錄表及臺
    灣台中地方法院檢察署刑案資料查註紀錄表附卷可稽，其雖未與告訴人新世邦公
    司和解，惟表示願意分期攤還之意，且經此科刑教訓，應知所警惕，信無再犯之
    虞，本院認所宣告之刑以暫不執行為適當，併宣告緩刑三年，以啟自新並利清償
    侵占款項。
據上論斷，應依刑事訴訟法第二百九十九條第一項前段，刑法第二百十條、第二百十
六條、第三百三十六條第二項、第五十五條、第五十六條、第七十四條第一款，罰金
罰鍰提高標準條例第一條前段，判決如主文。
中      華      民      國      九十      年      五      月      十七  日
                                        法  官  林郁婷
右正本證明與原本無異。
如不服本判決，應於送達後十日內向本院提出上訴狀 （須附繕本） ，上訴於台灣高
等法院台中分院。
                                        書記官
中      華      民      國      九十      年      五      月      十七  日
附錄論罪科刑法條
刑法第三百三十六條第二項：對於業務上所持有之物，犯前條第一項之罪者，處六月
以上五年以下有期徒刑，得併科三千元以下罰金。
刑法第二百十條：偽造、變造私文書，足以生損害於公眾或他人者，處五年以下有期
徒刑。
刑法第二百十六條：行使第二百十條至第二百十五條之文書者，依偽造、變造文書或
登載不實事項或使登載不實事項之規定處斷。
附表：
編號  戶別 住戶    繳費期間  金額（新台幣）侵占方法
1     13Ｃ 李秀麗  87.9-10月 4698元        未開立收據給住戶
2     9Ｅ  許淑靜  87.7-8 月 5429元        未開立收據給住戶
3 13Ｅ 許富盛  87.5-6 月 4752元        未開立收據給住戶
4      3Ｇ 張自倫  87.7-8 月 4225元        未開立收據給住戶
5      7Ｇ 林瓊華  87.7-8 月 4849元        未開立收據給住戶
6      5Ｋ 詹金郁  87.7-8 月 3937元        未開立收據給住戶
7      6Ｃ 楊淑琳  87.7-8 月 4007元        利用他住戶之收據
8      4Ｆ 張佩菁  87.9-10月 4849元        利用他住戶之收據
9      9Ｄ 張鳳英  87.9-10月 5429元        未開立收據給住戶
10     7Ｆ 張佩菁  87.9月    1500元        未開立收據
11     2Ｆ 林琇珠  87.6.21-8月 5117        利用他住戶之收據
12     6Ｃ 楊淑琳  87.9-10月 4007元        將9-10月變造為7-8月
13     9Ｃ 王天光  87.9-10月 4614元        將5-10月變造為5-8月
14     9Ｃ 王天光  87.9-10月 600元         將5-10月變造為5-8月
15     2Ｆ 林琇珠  87.9-10月 4385元        將9-10月變造為7-8月
16                           5439元        應於離職繳回之總幹事零用金


司法院資訊處製作；財團法人民間司法改革基金會備份。
